臺灣板橋地方法院刑事判決　　　　　　　94年度訴字第2180號
公　訴　人　臺灣板橋地方法院檢察署檢察官
被　　　告　甲○○
上列被告因毒品危害防制條例案件，經檢察官提起公訴（94年度
毒偵字第4995號），嗣因被告就被訴事實為有罪之陳述，本院告
知被告簡式審判程序之旨，並聽取當事人之意見後，裁定改由受
命法官獨任依簡式審判程序進行，判決如左：
    主  文
甲○○施用第一級毒品，處有期徒刑陸月，如易科罰金以參佰元
折算壹日；又施用第二級毒品，處有期刑參月，如易科罰金，以
參佰元折算壹日，應執行有期徒刑柒月，如易科罰金，以參佰元
折算壹日。
    事  實
一、甲○○前因施用毒品案件，經本院於九十三年四月二十七日
    以九十三年度毒聲字第七六七號裁定送觀察、勒戒後，因認
    有繼續施用毒品之傾向，並經本院於九十三年六月四日以九
    十三年度毒聲字第九七一號裁定令入戒治處所施以強制戒治
    ，並於九十四年一月二十六日因認無繼續強制戒治之必要而
    出所執行完畢，嗣經臺灣板橋地方法院檢察署檢察官於九十
    四年三月七日以九十四年度戒毒偵字第八三號不起訴處分確
    定。詎甲○○仍不知悔悟，復基於施用第一級毒品海洛因及
    施用第二級毒品甲基安非他命（檢察官誤載為安非他命，下
    同）犯意，於上開強制戒治執行完畢釋放後之五年內即自九
    十四年四月十九日晚上某時，在其位於臺北縣板橋市○○路
    某處之友人住處內，分別以將海洛因摻入香菸內點燃後吸用
    及將甲基安非他命放在吸食器內燒烤後使之產生煙霧再吸食
    其氣體之方式，施用第一級毒品海洛因及第二級毒品甲基安
    非他命各一次，嗣於九十四年六月二十一日下午十五時三十
    分許，經警方持本院核發之搜索票，於臺北縣中和市○○路
    一一八○號八樓之六執行搜索，經採集其尿液送驗而查獲。
三、案經臺北縣政府警察局中和分局報告臺灣板橋地方法院檢察
    署檢察官偵查起訴。
    理  由
壹、程序方面：
    按本件被告甲○○所犯係死刑、無期徒刑、最輕本刑為三年
    以上有期徒刑以外之罪，其於準備程序就前揭被訴事實為有
    罪之陳述，經法官告知簡式審判程序之旨，並聽取其與公訴
    人之意見後，本院認無不得或不宜改依簡式審判程序進行之
    處，爰依刑事訴訟法第二百七十三條之一第一項、第二百八
    十四條之一，裁定本件由受命法官獨任進行簡式審判程序，
    合先敘明。
貳、實體方面：
  一、訊據被告甲○○對於右揭犯罪事實均坦承不諱，本院復審
      酌：
    (一)查被告前因施用毒品案件，經本院於九十三年四月二十七
      日以九十三年度毒聲字第七六七號裁定送觀察、勒戒後，
      因認有繼續施用毒品之傾向，並經本院於九十三年六月四
      日以九十三年度毒聲字第九七一號裁定令入戒治處所施以
      強制戒治，並於九十四年一月二十六日因認無繼續強制戒
      治之必要而出所執行完畢，嗣經臺灣板橋地方法院檢察署
      檢察官於九十四年三月七日以九十四年度戒毒偵字第八三
      號不起訴處分確定之事實，有臺灣高等法院被告前案紀錄
      表一份、台灣板橋地方法院檢察署檢察官九十四年度戒毒
      偵字第八三號不起處分分電腦列印本一份在卷可按。是被
      告於涉本案之前，業經強制戒治執行完畢後釋放甚明。
    (二)次查，經警將被告遭查獲時所採之尿液送驗結果，係呈嗎
      啡及甲基安非他命陽性反應，此有台灣檢驗科技股份有限
      公司九十四年七月七日濫用藥物尿液檢驗報告一份在卷可
      稽。又查：
      (1)海洛因施用入人體後水解還原成嗎啡，再循嗎啡之代謝
        方式排出體外，業據行政院衛生署藥物食品檢驗局以七
        十三藥檢壹字第○三○二二一號函說明綦詳，且尿液中
        能否驗出嗎啡陽性反應，與其投與量、投與途徑、採尿
        時間、個人體質及檢測方法之靈敏度有關，國外曾有文
        獻報導注射六毫克之海洛因鹽酸鹽，其代謝物嗎啡之平
        均可檢出時限約為二十六小時，但四十八小時後仍有微
        量可檢出，亦經行政院衛生署藥物食品檢驗局七十三年
        藥檢壹字第○二一七○二號及八十一年九月八日（八一
        ）藥檢壹字第八一一四八八五號函釋明在案。
      (2)甲基安非他命經口服投與後，約百分之七十於二十四小
        時內自尿中排出，約百分之九十於九十六小時內自尿中
        排出，由於目前國內尿液中甲基安非他命之檢驗僅為鑑
        定其是否呈陽性反應，尚未定其含量，且甲基安非他命
        成分之檢出與其投與方式、投與量、個人體質、採尿時
        間與檢測儀器之精密度等諸多因素有關，因此僅憑尿液
        中呈甲基安非他命陽性反應，並無法確實推算吸食時間
        距採集時間之長短，惟依上述資料推斷，最長可能不會
        超過四日即九十六小時，此經行政院衛生署藥物食品檢
        驗局於八十一年二月八日以（八一）藥檢壹字第○○一
        一五六號函釋明在案。
      (3)再者，前揭尿液檢驗報告載明係以ＧＣ／ＭＳ（即氣相
        層析質譜儀分析法）方法作為確認檢驗之方式，而該方
        法之原理係檢品經氣化後，通過層析管分離純化，再將
        純化後之成分循序送入質譜儀做個別鑑定。因質譜儀所
        測定之圖譜，在化學上被公認具有指紋特性，故可據以
        完全判定該檢品係為何種化合物。職是，台北榮民總醫
        院即認為若以氣相層析質譜儀（ＧＣ／ＭＳ）作藥物及
        其代謝產物之定性及定量分析，幾乎不會有偽陽性反應
        產生，此經該院於八十三年四月七日以八三北總內字第
        三○五九號函釋明在案。
      (4)另人體施用甲基安非他命後，其主要代謝物中，未改變
        型態之甲基安非他命占施用劑量達百分之四十三，安非
        他命則約為百分之五；人體若係施用安非他命後，主要
        代謝物中則有未改變型態之安非他命，但無甲基安非他
        命，此經法務部調查局以九十三年五月四日調科壹字第
        ○九三六二四一三九八○號函釋明在案。足見人體若施
        用安非他命，其尿液代謝物不可能出現甲基安非他命，
        惟人體若施用甲基安非他命，其尿液代謝物除主要有甲
        基安非他命外，亦可能有少量之安非他命。是本件被告
        之尿液除呈現較少量之安非他命陽性反應外，主要係呈
        現甲基安非他命之陽性反應，依上開函示，被告自不可
        能係施用安非他命，而應係施用甲基安非他命。公訴意
        旨認被告係施用安非他命，容有誤解，附此敘明。
      (5)準此而論，被告之尿液經以氣相層析質譜儀分析法檢驗
        ，既係呈嗎啡及甲基安非他命陽性反應，顯見被告應有
        在前揭犯罪時間施用第一級毒品海洛因及第二級毒品甲
        基安非他命之行為甚明。
    (四)綜上所述，被告前因施用毒品，且於前揭強制戒治執行完
      畢釋放後，五年內再犯本件施用第一級毒品海洛因及第二
      級毒品甲基安非他命，事證應屬明確，其犯行堪予認定，
      應依法論科。
  二、查海洛因、甲基安非他命分屬毒品危害防制條例第二條第
      二項第一款所規定之第一級毒品及同條項第二款所規定之
      第二級毒品，核被告所為，係犯毒品危害防制條例第十條
      第一項施用第一級毒品罪及同條第二項施用第二級毒品罪
      。被告持有毒品，復進而施用，其持有毒品之低度行為，
      為施用毒品之高度行為所吸收，均不另論罪。又被告所犯
      前開二罪間，因犯意各別，行為互異，應予以分論併罰。
      爰審酌被告已有因施用毒品經強制戒治後，獲不起訴處分
      之寬典，猶因施用海洛因及甲基安非他命再犯本罪，顯未
      衷心悛悔，漠視法令之禁制，恣意濫用藥品，甚為可訾，
      兼衡其施用海洛因、安非他命所生危害實以自戕健康為主
      ，於他人尚無明顯重大危害及其犯後終能供認無隱，態度
      良好等一切情狀，分別量處如主文所示之刑，及均諭知易
      科罰金之折算標準，並定其應執行之刑及易科罰金之折算
      標準，以資懲儆。
據上論斷，應依刑事訴訟法第二百七十三條之一第一項、第二百
九十九條第一項前段，毒品危害防制條例第十條第一項、第二項
，刑法第十一條前段、第五十一條第五款、第四十一條第一項前
段、第二項，罰金罰鍰提高標準條例第二條，判決如主文。
本案經檢察官侯名皇到庭執行職務。
中　　華　　民　　國　　94　　年　　10　　月　　31　　日
                  刑事第二庭    法　官  李釱任
以上正本證明與原本無異
如不服本判決應於送達後10日內向本院提出上訴狀
                                書記官　張惠芳
中　　華　　民　　國　　94　　年　　10　　月　　31　　日
附錄本案論罪科刑法條全文：
毒品危害防制條例第10條
施用第一級毒品者，處6 月以上5 年以下有期徒刑。
施用第二級毒品者，處 3 年以下有期徒刑。
